臺灣新竹地方法院刑事判決　　　　　　　　　　　　　九十一年度易字第一二五號
　　公　訴　人　臺灣新竹地方法院檢察署檢察官
　　被　　　告　甲○○
右列被告因違反就業服務法案件，經聲請以簡易判決處刑（九十年度偵字第六八三五
號），認應適用通常程序，判決如左：
    主  文
甲○○無罪。
    理  由
一、聲請簡易判決處刑意旨略以：被告甲○○明知未經向主管機關申請許可不得聘僱
    外國籍女子在中華民國境內工作，竟自民國九十年九月五日起，迄同年九月十日
    止，以新台幣（下同）四千五百元之代價，聘僱印尼國籍女子ＬＯＳＴＩＫＡＨ
    ，在衛生署新竹醫院之隔離病房擔任看護工作。迄九十年十月九日上午十一時四
    十分許，為警在台北市○○路與鄭州路口警查獲ＬＯＳＴＩＫＡＨ後，始依ＬＯ
    ＳＴＩＫＡＨ之供述而循線查之上情，因認被告涉有違反就業服務法第五十三條
    第一款之規定，而應依同法第五十八條第一項前段之規定處斷等等。
二、(1)按犯罪事實應依證據認定之，無證據不得推定其犯罪事實；又不能證明被告犯
    罪或其行為不罰者，應諭知無罪之判決，刑事訴訟法第一百五十四條、第三百零
    一條第一項，分別定有明文。(2)又按行為之處罰，以行為時之法律有明文規定者
    為限、行為後法律有變更者，適用裁判時之法律，但裁判前之法律有利於行為人
    者，適用最有利於行為人之法律；刑法第一條及第二條第一項亦分別定有明文；
    再按刑法第二條第一項但書所指適用最有利於行為人之法律，既曰法律，自較刑
    之範圍為廣，比較時應就罪刑有關之共犯、未遂犯、連續犯、牽連犯、結合犯以
    及累犯加重、自首減輕、暨其他法定加減原因、與加減例等一切情形，綜其全部
    之結果，而為比較，再適用有利於行為人之法律處斷（最高法院二十四年上字第
    四六三四號判例參照）。經查：
（一）本件被告就被訴之事實，已經自白在卷，違反修正前就業服務法第五十三條第
      一款聘僱未經許可之外國人一人，原應依同法第五十八條第一項前段規定處斷
      。
（二）然被告甲○○為前開行為後，就業服務法業經總統於九十一年一月二十一日以
      華總一義字第０九一０００一０一三０號修正公布，並於同年月二十三日生效
      ，原就業服務法第五十三條所定雇主不得有「聘僱或留用未經許可或許可失效
      之外國人」（第一款）、「未經許可聘僱或留用他人所申請聘僱之外國人」（
      第三款）、「以本人名義聘僱外國人為他人工作」（第二款）行為，分別【修
      正為】就業服務法第五十七條雇主聘僱外國人不得有「聘僱未經許可、許可失
      效或他人所申請聘僱之外國人」（第一款）、「以本人名義聘僱外國人為他人
      工作」（第二款）之情事，及另於同法第四十四條規定「任何人不得非法容留
      外國人從事工作」（即將來留用部分另為規範）；再違反修正前就業服務法第
      五十三條第一款、第二款、第三款規定之處罰，原應依修正前同法第五十八條
      規定「其聘僱或留用人數為一人者，處六月以下有期徒刑、拘役或科或併科新
      台幣九萬元以下罰金；其聘僱或留用人數為二人以上者，處三年以下有期徒刑
      、拘役或科或併科新台幣三十萬元以下罰金。」（第一項）、「法人之代表人
      、法人或自然人之代理人、受僱人或其他從業人員，因執行業務犯前項之罪者
      ，除處罰其行為人外，對該法人或自然人亦科以前項之罰金。」（第二項），
      亦已【修正為】依修正後第六十三條規定「違反（修正後）第四十四條或第五
      十七條第一款、第二款規定者，處新台幣十五萬元以上七十五萬元以下罰鍰。
      五年內再違反者，處三年以下有期徒刑、拘役或科或併科新台幣一百二十萬元
      以下罰金。」（第一項）「法人之代表人、法人或自然人之代理人、受僱人或
      其他從業人員，因執行業務違反（修正後）第四十四條或第五十七條第一款、
      第二款規定者，除依前項規定處罰其行為人外，對該法人或自然人亦科處前項
      之罰鍰或罰金。」（第二項）。
（三）亦即，【修正後之就業服務法】並未廢止前開行為之刑罰，而係於立法時採「
      先行政後司法」（行政罰前置主義）之處理原則，於刑事處罰時附加「處罰條
      件」。修正後就業服務法對於前開行為之刑事處罰，以曾經違反（修正後）第
      四十四條或第五十七條第一款、第二款規定，經處行政罰鍰，五年內再違反者
      為要件。此項要件並非行為本身，亦非用以決定可罰行為之刑罰種類及刑度之
      標準（刑法第三十三條），而係於該當構成要件之違法行為外，附加之「處罰
      條件」，有如構成要件之附加物，而成為可罰之必要要素或刑罰限制事由，在
      該當構成要件之違法行為與有責性外附加限制刑罰範圍之條件，而屬「可罰性
      之實體條件」。從而，此項條件或要件仍屬犯罪成立與否之實體要件，如在客
      觀上欠缺此項「可罰性之實體條件」其犯罪仍無由成立。再修正後主刑最高度
      或最低度雖較長或較多（刑法第三十五條第二項），惟此新舊法之比較，應綜
      合前開條文修正前後之全部規定（包括前開「處罰條件」）而為比較，今修正
      後之就業服務法從結果來看，因其在實質上已縮減違反就業服務法第五十七條
      第一款行為時之可罰性範圍，故應較修正前之規定有利於行為人，此並不因修
      正後條文中之自由刑、罰金刑規定較修正前為重，而有所不同（最高法院二十
      四年上字第四六三四號判例參照），是本件依刑法第二條第一項前段之規定，
      應適用修正後之新法為論罪依據。
（四）綜上本件被告甲○○雖有違反就業服務法（修正後）第五十七條之規定，惟被
      告並無經處行政罰鍰後，五年內再違反之情形，被告所為即與修正後之就業服
      務法第六十三條之處罰條件不相當，自難以該罪相繩，依上開說明，本件既應
      適用修正後之就業服務法第六十三條為論罪依據，而被告上開行為，既欠缺該
      法條規定之處罰條件，其犯罪即無由成立，本院自應依法諭知被告無罪之判決
      。
三、依刑事訴訟法第四百五十二條、第三百零一條第一項、刑法第二條第一項前段，
    判決如主文。
中      華      民      國    九十一    年      三      月    二十二    日
                                   法  官  馮  俊  郎
右正本證明與原本無異。
如不服本判決，應於判決送達後十日內向本院提出上訴狀（應附繕本），上訴於臺灣
高等法院。
                                   書記官  鄭  姿  萍
中      華      民      國    九十一    年      三      月    二十二    日
